【裁判字號】    92,上易,237
【裁判日期】    920521
【裁判案由】    損害賠償
【裁判全文】
臺灣高等法院民事判決                            九十二年度上易字第二三七號
    上  訴  人  甲○○
    被上訴人    乙○○
    訴訟代理人  周健貞
右當事人間請求損害賠償事件，上訴人對於中華民國九十二年一月二十九日臺灣臺北
地方法院九十一年度訴字第六五一四號第一審判決提起上訴，本院判決如左：
    主      文
上訴駁回。
第二審訴訟費用由上訴人負擔。
    事      實
甲、上訴人方面：
一、聲明：
(一)、原判決關於命上訴人給付超過新台幣
      棄。
(二)、右廢棄部分，被上訴人在第一審之訴及假執行之聲請駁回。
二、陳述：除與原判決記載相同者外，補稱略以：
(一)、被上訴人僅受有皮外傷，並無骨折情形，受傷後至萬芳醫院就醫，經醫生作簡
      單之治療後，即各自回家，可見傷勢不重，生活亦未受太大影響，原審判命上
      訴人應賠償十萬元之非財產上之損害，金額顯然過高。
(二)、被上訴人傷勢不重，不影響其日常生活，另車禍時間距離聯考尚有數月之久，
      被上訴人竟將其無法考上大學歸因於本件車禍，並請求鉅額精神慰藉金，實不
      合理，且被上訴人亦無法證明兩事間具有相當因果關係。
乙、被上訴人方面：
一、聲明：上訴駁回。
二、陳述：除與原判決記載相同者外，補稱略以：
(一)、被上訴人於車禍後僅治療外傷即返家，回家後才發現臉部麻痺，再至萬華醫院
      診療才知道臉部骨折，因而影響讀書情況。
(二)、被上訴人受傷後雖未住院，但顏面神經受挫，迄今左面頰仍時常麻痺，精神及
      心理傷痛猶在，尤其發生在大學聯考前之前，心理悲傷，自不待言。
丙、本院依職權向台灣台北地方法院調閱九十一年度交易字第二二七號過失傷害卷宗
    。
    理      由
一、本件被上訴人主張：伊於九十年三月三十日夜間十一時二十分許騎乘ＧＳＫ─八
    三五號機車，沿臺北市○○路自南往北方向行駛，行經該路三段七十九巷口時，
    適上訴人駕駛ＶＪ─四六八七號自用小客車從該巷道欲右轉至興隆路，上訴人駕
    駛汽車未讓直行車先行，且未注意車前狀況並保持必要之安全措施，致擦撞被上
    訴人所騎乘之機車，使被上訴人受有左側顏面骨骨折、左下巴、左手、左下肢、
    右下肢淺創、左頰瘀傷等傷害等情，爰依侵權行為法律關係訴請上訴人賠償醫療
    費用、工作所得損失與精神慰撫金共六十萬三千一百四十元等語（原審判命上訴
    人應給付被上訴人慰藉金十萬元、醫療費用三千一百四十元及法定遲延利息，而
    駁回其餘之請求，被上訴人對於敗訴部分未聲明不服，而上訴人僅就慰藉金敗訴
    部分聲明不服，就醫療費用部分則未聲明不服，此部分已告確定，不再贅述) 。
    上訴人則以：被上訴人僅受有皮外傷，並無骨折情形，其傷勢不重，生活亦未受
    太大影響，且被上訴人亦無法證明其聯考落榜與其受傷間具有相當因果關係，原
    審判決判令上訴人應賠償十萬元之非財產上之損害，金額顯然過高等語置辯。
二、經查，被上訴人主張伊於九十年三月三十日夜間十一時二十分許騎乘ＧＳＫ─八
    三五號機車，沿臺北市○○路自南往北方向行駛，行經該路三段七十九巷口時，
    突遭由上訴人甲○○駕駛從該巷道欲右轉至興隆路之ＶＪ─四六八七號自用小客
    車擦撞，致伊受有左側顏面骨骨折、左下巴、左手、左下肢、右下肢淺創、左頰
    瘀傷等傷害一節，業據其提出診斷證明書一件為證，且為上訴人所不爭執，並經
    本院依職權調閱台灣台北地方法院檢察署九十年度調偵字第六七三號、九十年度
    偵字第一五三四號、本院新店簡易庭九十一年度店交簡字第一三七號、本院九十
    一年度九十一年度交易字第二二七號過失傷害案卷查核屬實，自堪信為真實。
三、次查，上訴人於上開時間，駕駛ＶＪ─四六八七號自用小客車沿臺北市○○路三
    段七十九巷由東往西方向行駛，行經未以號誌劃分幹支道之該巷（支道）巷口欲
    右轉興隆路（幹道）時，本應暫停讓直行車先行，並應注意車前狀況並隨時保持
    必要之安全措施（道路交通安全規則第一百零二條第一項第二款、第九十四條第
    三項規定參照），竟未注意及之，致擦撞被上訴人騎乘之機車一節，經核與上訴
    人於偵查中自承「：：（你駛出七十九巷巷口時有無注意左方來車？）：：我沒
    有看到乙○○的車子。」（台灣台北地方法院檢察署九十年偵字第一五三四○號
    案卷第頁背面參照）「當時我車由東向北右轉時，右轉已快完成。」、「我車由
    東向北右轉時，突然由南向北有部重機ＧＳＫ─八三五直行，該車右前車頭擦撞
    我車：：」等語大致相符；而本件交通事故現場之交岔路口未設有號誌，事發之
    時天候情況為晴，有夜間照明光線、無障礙物、視距良好，此有道路交通事故調
    查報告表附台灣台北地方法院檢察署九十年偵字第一五三四○號案卷足憑，是上
    訴人於車禍發生之時，並無不能注意之情事，竟於駕駛汽車行駛支道右轉興隆路
    ，擦撞被上訴人騎乘之機車，致被上訴人受有傷害，其所為顯有過失，且該過失
    行為與被上訴人所受之損害具相當因果關係等情，即堪認定。
五、按因故意或過失，不法侵害他人之權利者，負損害賠償責任；違反保護他人之法
    律，致生損害於他人者，負賠償責任，民法第一百八十四條第一項前段、第二項
    定有明文。本件上訴人因違反道路交通安全規則第一百零二條第一項第二款、第
    九十四條第三項等規定之過失行為，致被上訴人受有左側顏面骨骨折、左下巴、
    左手、左下肢、右下肢淺創、左頰瘀傷等傷害，屬侵害被上訴人之身體權及健康
    權，自應依民法第一百八十四條第一項前段、第二項負損害賠償責任。又不法侵
    害他人之身體、健康、名譽或自由者，被害人雖非財產上之損害，亦得請求相當
    之金額，民法第一百九十五條第一項亦定有明文，是以被上訴人依侵權行為法律
    關係訴請上訴人應賠償其所受之損害尚無不合。按被上訴人因此車禍受傷而受有
    左側顏面骨骨折、左下肢、左頰瘀傷等處傷害，並非上訴人所稱僅有皮外傷，其
    精神自受有痛苦，原審審酌上訴人之加害行為、被上訴人所受損害之程度、事發
    之時被上訴人甫滿十八歲、就讀於中興高中三年級、並無工作，上訴人則就讀文
    化大學法律研究所，沒有工作等兩造在社會上之身份地位、經濟等一切情狀，認
    上訴人應給付被上訴人非財產上之損害十萬元，並自起訴狀繕本送達翌日（即九
    十一年九月二十日）起至清償日止，按週年利率百分之五計算之法定遲延利息，
    應屬合理適當。原審判命上訴人應如數給付，並依兩造之聲請，分別酌定相當數
    額為准、免假執行之宣告，於法並無不合。上訴意旨就此部分指摘原判決不當，
    求予廢棄改判，為無理由，應予駁回。
六、據上論結，本件上訴為無理由，依法判決如主文。
中      華      民      國    九十二    年      五      月    二十一    日
                              民事第三庭
                                  審判長法  官  張  宗  權
                                        法  官  吳  秀  美
                                        法  官  陳  永  昌
右正本係照原本作成。
不得上訴。
中      華      民      國    九十二    年      五      月    二十六    日
                                        書記官  劉  美  垣


司法院資訊處製作；財團法人民間司法改革基金會備份。
